【裁判字號】    94,易,686
【裁判日期】    950112
【裁判案由】    業務侵占
【裁判全文】
臺灣臺北地方法院刑事判決       九十四年度易字第六八六號
公  訴  人  臺灣臺北地方法院檢察署檢察官
被      告  乙○○
                      號一樓
上列被告因業務侵占案件，經檢察官提起公訴（九十四年度偵續
字第一四六號），本院判決如下：
    主  文
乙○○連續意圖為自己不法之所有，而侵占對於業務上所持有之
物，處有期徒刑捌月。
    事  實
一、乙○○自民國九十二年十二月間起，擔任設於臺北市大安區
    ○○○路二段一五七號十一樓之六「跳蚤數位科技股份有限
    公司」（下稱跳蚤數位科技公司）總編輯兼業務員，從事編
    輯出版ＮＡＩＬＳ時尚美甲雜誌、替跳蚤數位科技公司招攬
    廣告及代收客戶支付之廣告款項等業務，為從事業務之人，
    竟基於意圖為自己不法所有之概括犯意，先於九十二年十二
    月二十二日，在臺北市萬華區○○○路一二九號二樓，向客
    戶宏高彩指有限公司（下稱宏高彩指公司）之負責人包銘源
    招攬廣告並收取新臺幣（下同）五千元之廣告定金後，將所
    收取而業務上持有之該筆廣告定金，起意侵占入己。又於九
    十三年一月間某日，在臺北市○○區○○街五十巷十號，向
    客戶艾瑞芬藝術彩繪坊之負責人陳瑞昌招攬廣告並收取廣告
    費用二萬四千元後，將所收取而業務上持有之該筆廣告費用
    ，起意侵占入己，嗣乙○○於九十三年二月初離職，經跳蚤
    數位科技公司負責人翁啟峰發覺上情，報警究辦。
二、案經翁啟峰代表跳蚤數位科技公司訴由臺北市政府警察局大
    安分局報告臺灣臺北地方法院檢察署檢察官偵查起訴。
    理  由
一、訊據被告乙○○否認犯行，辯稱：伊不記得曾向宏高彩指公
    司收取定金五千元。伊雖有收取艾瑞芬藝術彩繪坊之廣告費
    二萬四千元，但有向公司報告，是因為公司以伊借錢未還為
    由拒絕發給伊薪資，伊才沒有歸還廣告費，伊並無侵占犯意
    云云。經查：
  (一)上開犯罪事實，業據告訴人代表人翁啟峰於警訊指稱：乙○
    ○向宏高彩指公司收取廣告費定金五千元、向艾瑞芬藝術彩
    繪坊收取廣告費全額二萬四千元，均未繳回公司，乙○○於
    （九十三年）二月初就未到公司上班等語（九十三年度偵字
    第一七九四八號偵卷第二十頁），告訴代理人李之羽偵查中
    指稱：被告是跳蚤數位科技公司總編輯兼業務，宏高彩指公
    司與艾瑞芬藝術彩繪坊都是被告客戶，被告收了二筆款項都
    沒有繳回公司。業務員收客戶的錢不會當場開立收據，當業
    務員繳回公司後，公司才知道收了多少；公司授權業務員收
    款，一般都是同日或隔日繳回公司，但業務員如果沒有繳回
    公司，公司也不知道等語（九十四年度偵緝字第八三號偵卷
    第二一、三一頁），並有宏高彩指公司、艾瑞芬藝術彩繪坊
    之廣告費簽收證明單二紙在卷為憑（九十三年度偵字第一七
    九四八號偵卷第二四頁），已非無據。
  (二)證人即宏高彩指公司會計陳佩君於警訊中證稱：我公司於九
    十二年十二月二十二日，委託跳蚤數位科技公司刊登平面雜
    誌廣告，費用三萬二千八百元，是跳蚤數位科技公司總編輯
    乙○○來我公司收取定金五千元，到九十三年二月三日跳蚤
    數位公司業務到我公司收廣告費用時，才發覺乙○○收取的
    廣告費用沒有繳回跳蚤數位科技公司等語（同偵卷第六頁）
    ；於偵查中證稱：被告到宏高彩指公司來，是與負責人包銘
    源接洽等語（九十四年度偵緝字第八三號偵卷第二二頁）。
    而上開宏高彩指公司之廣告費簽收證明單上，廣告費欄記載
    「訂金五千元」、「尾款二萬七千八百元」，收款狀況欄就
    定金、尾款之支付方式均勾選「現金」，且該證明單旁註記
    有「訂金五千元正於曾先生收」等文字等情，有該廣告費簽
    收證明單在卷可憑（九十三年度偵字第一七九四八號偵卷第
    二四頁），告訴代理人李之羽偵查中並陳稱：宏高彩指公司
    之「廣告費簽收證明單」上「訂金五千元於曾先生收」等字
    樣是包銘源寫的，我們收到尾款再由黃秋枝簽名等語（九十
    四年度偵緝字第八三號偵卷第二二頁），足見被告確有收取
    宏高彩指公司廣告費定金五千元，被告空言否認，並非可採
    。
  (三)而被告確有收取艾瑞芬藝術彩繪坊廣告費二萬四千元等情，
    為被告所自承（同偵卷第十六、二二、本院審判筆錄），證
    人即艾瑞芬藝術彩繪坊負責人陳瑞昌警訊中亦證稱：我於九
    十三年一月初，委託跳蚤數位科技公司刊登平面雜誌廣告，
    費用二萬四千元，當天是跳蚤數位科技公司總編輯乙○○到
    我們公司收取費用，到九十三年二月三日跳蚤數位科技公司
    業務來收取廣告費用時才發覺乙○○沒有將廣告費用繳回跳
    蚤數位科技公司等語（九十三年度偵字第一七九八四號偵卷
    第三頁），被告因業務上持有該筆金錢等情，亦可認定。
  (四)綜上事證，被告確有因執行跳蚤數位科技公司業務，而收取
    上開二筆廣告費定金及廣告費用，即因業務上持有該等金錢
    等情，已堪採認。而被告並未將業務上所收取之上開廣告費
    定金、廣告費用交還跳蚤數位科技公司等情，復經告訴人代
    表人翁啟峰、告訴代理人甲○○指訴明確如前，被告除辯稱
    不記得是否收取上開廣告費定金五千元外，對於未將上開二
    筆金錢繳回公司等情，亦不否認，被告確有於收取上開廣告
    費及廣告費定金後，旋予侵占入己，甚為明確。
  (五)被告雖辯稱：因跳蚤數位科技公司九十三年一月份沒有發薪
    水，所以沒有將廣告費繳回公司，收取廣告費有向公司報告
    ，伊並無侵占犯意云云。惟參以證人陳佩君、陳瑞昌於警訊
    中均證稱：係跳蚤數位公司業務員前往收取廣告費時，才發
    現被告並未將收取之廣告費（定金）繳回等情如前述，及告
    訴代理人前開陳稱：公司授權業務員收款，一般都是同日或
    隔日繳回公司，但業務員如果沒有繳回公司，公司也不知道
    等語，被告辯稱：收取上開廣告費用有向公司報告云云，已
    難相信。
  (六)次參以被告於本院陳稱：跳蚤數位科技公司發薪日期是次月
    的六日，後來改為次月十五日等語（本院審判筆錄第三頁）
    ，而被告於九十三年一月十五日業已領得九十二年十二月份
    之薪資等情，此經被告偵查中自承在卷（九十四年度偵緝字
    第八三號偵卷第二三頁），然而被告於九十二年十二月二十
    二日收取之廣告費定金五千元，並未於九十三年一月十五日
    領取薪資前（或同時）繳回公司；且被告自九十三年二月二
    日、三日起即未到跳蚤數位科技公司上班等情，此復經告訴
    代理人甲○○偵查中陳述明確（同偵卷第三一頁），參以前
    開說明，跳蚤數位科技公司本應於九十三年二月十五日發給
    被告九十三年一月份薪資，則被告九十三年二月三日離職時
    ，領取九十三年一月份薪資之日期尚未屆至，被告自不得以
    未領得薪資為由，拒絕返還其九十三年一月間向艾瑞芬藝術
    彩繪坊收取之廣告費二萬四千元，被告辯稱：因尚未領得薪
    資，故未繳還所收取之廣告費，並無侵占犯意云云，難以採
    認。
  (七)被告雖又辯稱：九十三年二月份薪資亦未領取云云，惟被告
    自九十三年二月三日起即未到跳蚤數位科技公司上班如前述
    ，且被告並未提出任何證據方法證明其九十三年二月份尚因
    招攬業務或其他原因而得向跳蚤數位科技公司請求報酬，其
    所辯已非可信。況參以告訴代理人甲○○於偵查中陳稱：公
    司授權業務員收款，一般都是同日或隔日繳回公司，但業務
    員如果沒有繳回公司，公司也不知道等語。被告於本院復陳
    稱：公司業務員（招攬廣告）之抽成，可抽三成，收款次月
    結算，（抽成金額）在薪水以外另外發給等語（本院審判筆
    錄第六頁），可知跳蚤數位科技公司業務員收取廣告費用後
    ，至遲應於隔日繳回公司，再由公司依抽成比例計算佣金，
    於次月將佣金給付業務員。被告竟於收取上開二筆廣告費用
    後，違反上開規定，全數私自留用，並參以被告偵查中坦承
    ：因為我財務發生困難，但我沒跟老闆講我的困難，我常在
    發薪水前跟公司周轉…等語，足見被告係因臨時需款周轉而
    挪用上開業務上持有之廣告費。綜上，被告辯稱：因未領得
    薪資或報酬而將該所收取之廣告費款項扣留以保全債權云云
    ，難以遽信，被告有不法意圖及侵占犯意，甚為灼然。
  (八)綜上所述，本件事證明確，被告所辯並非可採，被告確有於
    各次收受上開廣告費定金、廣告費用後，予以侵占入己之犯
    行，可以認定。
  (九)告訴代理人甲○○、證人陳佩君上開偵查中之陳述，屬被告
    以外之人於偵查中向檢察官所為之陳述，本院核無顯不可信
    之情況，依刑事訴訟法第一百五十九條之一第二項規定，得
    為認定本件被告犯行之證據。告訴人代表人翁啟峰、告訴代
    理人甲○○、證人陳佩君、陳瑞昌上開警訊中之陳述，則屬
    被告以外之人於審判外之言詞陳述，未經當事人於本院言詞
    辯論終結前聲明異議，視為經當事人於審判程序同意作為證
    據，本院審酌其言詞陳述作成時之情況認為適當，亦得作為
    證據，均附此敘明。
二、核被告所為，係犯刑法第三百三十六條第二項之業務侵占罪
    。被告先後二次犯行，時間緊接，方法相同，觸犯構成要件
    相同之罪名，顯係基於概括犯意反覆為之，為連續犯，應依
    刑法第五十六條之規定，以一罪論，並加重其刑。爰審酌被
    告犯罪後否認犯行，飾詞狡辯，足見並無悔意，迄至本院辯
    論終結時，均未將款項返還被害人，惟被告並無前案紀錄，
    有臺灣高等法院被告前案紀錄表在卷可稽，素行良好，所侵
    占之金額非鉅，危害尚非重大，及被告犯罪之動機、目的、
    手段、被告之智識程度等一切情狀，量處如主文所示之刑。
據上論斷，應依刑事訴訟法第二百九十九條第一項前段，刑法第
五十六條，第三百三十六條第二項，罰金罰鍰提高標準條例第一
條前段，判決如主文。
本案經檢察官趙雪瑛到庭執行職務
中    華    民    國  九十五  年    一    月   十二   日
                  刑事第五庭  審判長法  官  黃輝暉
                                    法  官  賴秀蘭
                                    法  官  高偉文
以上正本證明與原本無異。
如不服本判決，應於判決送達後十日內向本院提出上訴狀（應抄
附繕本）。告訴人或被害人如對於本判決不服者，應具備理由請
求檢察官上訴，其上訴期間之計算係以檢察官收受判決正本之日
期為準。
                                    書記官  張華瓊
中    華    民    國  九十五  年    一    月   十二   日
附錄本案論罪科刑法條全文
中華民國刑法第三百三十六條
對於公務上或因公益所持有之物，犯前條第一項之罪者，處一年
以上七年以下有期徒刑，得併科五千元以下罰金。
對於業務上所持有之物，犯前條第一項之罪者，處六月以上五年
以下有期徒刑，得併科三千元以下罰金。
前二項之未遂犯罰之。


司法院資訊處製作；財團法人民間司法改革基金會備份。
